【裁判字號】    89,上訴,3787
【裁判日期】    891106
【裁判案由】    瀆職
【裁判全文】
臺灣高等法院刑事判決                          八十九年度上訴字第三七八七號
    上  訴  人
    即自訴人    甲○○
    被      告  臺灣臺南地方法院檢察署
    代  表  人  乙○○
右上訴人因瀆職案件，不服臺灣台北地方法院八十九年度自更（一）字第三三號，中
華民國八十九年十月九日第一審判決，提起上訴，本院判決如左：
    主  文
上訴駁回。
    理  由
一、原判決意旨以：
  (一)自訴意旨略以：自訴人甲○○就臺灣臺南地方法院檢察署八十九年度他字第六九
    三四號其被訴誣告案件，向該署檢察官陳鋕銘查詢何人為告訴人，竟遭拒絕。被
    告臺灣臺南地方法院檢察署（代表人乙○○），就人民防禦權利不予保護，是有
    失職守，釀成訴訟傷害之處，因認被告有觸犯刑法第一百三十條「瀆職」之罪嫌
    等語。
  (二)按案件由犯罪地或被告之住所、居所或所在地之法院管轄，又諭知管轄錯誤之判
    決者，非經自訴人聲明，毋庸移送於管轄之法院，刑事訴訟法第五條第一項、同
    法第三百三十五條分別定有明文，經查，本件被告台灣台南地方法院檢察署之所
    在地在台南市，而自訴人指述被告涉嫌瀆職之犯罪地亦在台南市，依前開刑事訴
    訟法之規定，應由台灣台南地方法院管轄，本院無管轄權，是自訴人向本院提起
    自訴，自有未合，爰不經言詞辯論，逕為諭知管轄錯誤之判決。
二、上訴意旨以：既然憲法第十六條規定：「人民有訴訟之權」，今法院判決管轄錯
    誤是為錯誤。因為刑事訴訟法第十條、第十一條規定得移轉管轄之設定，係由人
    民訴訟之公平、保護「正義」應適用於實證法上，其「管轄錯誤」是無具體法律
    規定可適用。基此論斷，法官應予尊重受理，應為實體判決。
三、查依我國憲法之規定，司法權由司法機關行使，掌理刑事案件之審判者為法院，
    而國家為處理眾多刑事案件之審理，於全國各地均設有法院審理，當事人於具體
    案件究竟應至何法院訴訟，則依刑事訴訟法之管轄規定，以定法院管轄權之有無
    。茲刑事訴訟法第五條：「案件由犯罪地或被告之住所、居所或所在地之法院管
    轄」，本件上訴人提起自訴之被告所在地、犯罪行為地均在台南市，原審之台灣
    台北地方法院並無管轄權一節，已經原審法院於理由中詳述，核無不合，茲上訴
    人提起上訴，以原判決未為實體判決為不尊重憲法保護人民訴訟權為由，指摘原
    判決不當，自無理由，應駁回其上訴，並不經言詞辯論為之。
據上論斷，應依刑事訴訟法第三百六十八條，第三百七十二條，判決如主文。
中      華      民      國      八十九      年      十一    月    六    日
                              臺灣高等法院刑事第十三庭
                                  審判長法  官  常  尚  信
                                        法  官  盧  彥  如
                                        法  官  周  占  春
右正本證明與原本無異。
如不服本判決應於收受送達後十日內向本院提出上訴書狀，其未敘述上訴之理由者並
得於提起上訴後十日內向本院補提理由書（均須按他造當事人之人數附繕本）。
                                        書記官  蕭  麗  珍
中    華    民    國    八十九    年     十一       月        六        日


司法院資訊處製作；財團法人民間司法改革基金會備份。
